臺灣新北地方法院刑事判決
110年度訴字第460號
公  訴  人  臺灣新北地方檢察署檢察官
被      告  簡宏展



                    （另案於法務部○○○○○○○○羈押                      中）
指定辯護人  本院公設辯護人湯明純  
上列被告因違反毒品危害防制條例案件，經檢察官提起公訴（10
9年度偵字第28617號），本院判決如下：
    主  文
丙○○共同犯販賣第三級毒品未遂罪，處有期徒刑貳年。扣案之蘋
果廠牌行動電話壹支（含門號○○○○○○○○○○號SIM卡壹張）沒收之
。
    犯罪事實
一、丙○○知悉愷他命（Ketamine）、3,4-亞甲基雙氧苯基乙基胺
    丁酮係毒品危害防制條例所列管之第三級毒品，依法不得販
    賣、持有，竟意圖營利，與乙○○（原名彭子雅，另案經本院
    109年度訴字第502號、第792號判決有罪確定在案）共同基
    於販賣第三級毒品之犯意聯絡，由乙○○先向丙○○聯繫表示欲
    販賣毒品牟利，由丙○○負責於109年5月28日前某時許，向不
    詳之毒品上游調貨取得愷他命1包及含有3,4-亞甲基雙氧苯
    基乙基胺丁酮成分之毒品咖啡包共20包。再於同日2時24分
    前某時許，先由「陳顥云」（年籍不詳）以微信暱稱「全台
    派妹調妹寶阿」之帳號刊登販賣毒品之交易訊息，適於上開
    時間為網路巡邏警員發現上開販賣毒品訊息，旋以微信暱稱
    「隨風飄動」之帳號與微信暱稱「七分」及「星巴克」之「
    陳顥云」聯繫，雙方達成以新臺幣（下同）17,000元之代價
    ，交易愷他命1包及毒品咖啡包20包之合意，嗣「陳顥云」
    以微信暱稱「七分」之帳號要求警員加入乙○○之微信暱稱「
    Jason」之帳號後，由乙○○持行動電話（內含門號000000000
    0號SIM卡1張）連線上網，並與警員相約在新北市○○區○○街0
    0號艾森堡汽車旅館前之統一超商進行毒品交易。嗣於同日3
    至4時許，乙○○駕駛車牌號碼000-0000號租賃小客車搭載與
    其有販賣第三級毒品犯意聯絡之其妻張雯瑄（業由檢察官以
    109年度偵字第23129號為不起訴處分）前往新北市○○區○○路
    0段000號前，與無證據證明知情之丁浩益（由檢察官另為不
    起訴處分）駕駛車牌號碼000-0000號自小客車搭載丙○○在該
    處碰面，丙○○則將上開欲販賣之毒品（1包含第三級毒品愷
    他命成分，淨重4.2872公克，驗餘淨重4.2852公克、毒品咖
    啡包20包含第三級毒品3,4-亞甲基雙氧苯基乙基胺丁酮成分
    ，合計淨重79.3114公克，驗餘淨重78.7606公克）交付與乙
    ○○後，放置在其妻張雯瑄身上，再於同日4時45分許，依約
    前往新北市○○區○○路000號前進行毒品交易，嗣經喬裝買家
    之警員表明身分後，乙○○旋即逃逸，張雯瑄則為警當場逮捕
    ，並於另案中扣得上開毒品、愷他命盤1個、行動電話2支（
    含門號0000000000號及0000000000號門號SIM卡各1張）及車
    牌號碼000-0000號租賃小客車（已發還），乙○○則於109年6
    月3日經檢察官指揮執行拘提到案，再經乙○○供出毒品共犯
    丙○○而為警循線查獲，始悉上情。
二、案經新北市政府警察局中和分局報告臺灣新北地方檢察署檢
    察官偵查起訴。
    理  由
壹、程序部分：
一、按被告以外之人於審判外之言詞或書面陳述，除法律有規定
    者外，不得作為證據，刑事訴訟法第159條第1項定有明文。
    惟被告以外之人於審判外之陳述，雖不符刑事訴訟法第159
    條之1至第159條之4規定，但經當事人於審判程序同意作為
    證據，法院審酌該言詞陳述或書面陳述作成時之情況，認為
    適當者，亦得為證據，刑事訴訟法第159條之5第1項亦有明
    文。本判決所引用認定犯罪事實之傳聞證據，經檢察官、被
    告及辯護人於本院準備程序時，均分別表示同意作為證據（
    見本院卷第161頁），本院審酌該等陳述作成時之情況及與
    本案待證事實間之關聯性，認以之作為證據要屬適當，是依
    刑事訴訟法第159條之5第1項規定，該等傳聞證據自有證據
    能力。
二、傳聞法則乃對於被告以外之人於審判外之言詞或書面陳述而
    為之規範。本判決所引用之非供述證據，無刑事訴訟法第15
    9條第1項傳聞法則之適用，本院審酌上開證據資料作成時之
    情況，因與本案待證事實具有關聯性，且無證據證明係公務
    員違法取得之物，依法自得作為本案之證據。
貳、實體部分：
一、對於上開犯罪事實，業據被告於偵查中及本院審理時均坦承
    不諱，核與證人即駕車之丁浩益於警詢及偵查中證述、證人
    即共犯乙○○於警詢及偵查中證述、證人即共犯張雯瑄於警詢
    及偵查中證述均相符（見偵卷第31至35、167至173、43至49
    、153至155、53至58、159至161頁），且有臺北榮民總醫院
    109年7月7日北榮毒鑑字第C0000000號毒品成分鑑定書、C00
    00000號毒品成分鑑定書、被告與暱稱「JASON PENG」之乙○
    ○IG對話內容翻拍照片、監視器畫面翻拍照片、乙○○行車路
    線地圖、現場勘察照片、地圖及臉書頁面截圖、自願受搜索
    同意書、新北市政府警察局搜索扣押筆錄、扣押物品目錄表
    、本院109年度訴字第502號、第792號判決附卷可憑（見偵
    卷第27、29、111至122、149、193至207、77至83頁、本院
    卷第93至107頁），查：
（一）證人乙○○於偵查中證稱：我在109年5月28日為警查獲之第
      三級毒品，是向被告所購得，是「陳顥云」用微信聯繫我
      說友人要買毒品，價格是17000元，並叫我到三峽去拿，
      並留下被告的微信資料。我到場後就看到一台車停在那邊
      ，被告坐在副駕駛座，我之前看過他的照片所以知道是誰
      ，我就跟他說「陳顥云」要我來拿毒品，被告就拿毒品給
      我，價金部分我原本是要等賣掉後再行匯款給被告，我有
      被告的IG帳號「im0889」可以聯繫。我後來遭警查獲後，
      被告就聯繫我要拿價金14000元，過幾天後我有匯款到被
      告提供的中國信託帳戶內，被告確實交付給我的是毒品咖
      啡包及愷他命等語（見偵卷第153至155頁）。於本院審理
      時證稱：該次販賣毒品訊息是「陳顥云」刊登的，也是由
      「陳顥云」跟警察聯絡交易毒品的時間、地點，該次並沒
      有交易成功，我太太張雯瑄當場遭逮捕。該次毒品來源是
      被告，我所述是實在的，是「陳顥云」通知我毒品交易地
      點，並請我幫他去拿咖啡包20包，我跟被告拿的時候沒有
      給錢，被告是跟我共同販賣毒品給喬裝買家的員警等語（
      見本院卷第219至223頁）。是證人乙○○於偵查中雖有證稱
      其購買毒品之對象為被告，然檢察官並未問及是否有與被
      告共同販賣毒品之情事，經其於本院審理時業已證稱其是
      與被告共同販賣，核與其於另案本院109年度訴字第502號
      、第792號中供述相符，應以其此部分所述較為可採。又
      參以證人乙○○於另案中有因供出毒品上游而獲減刑，此有
      該案判決書在卷可參（見本院卷第93至107頁），而以毒
      品危害防制條例第17條第1項規定僅需供出毒品來源，因
      而查獲其他正犯或共犯均可獲得減刑之寬典，是不論證人
      乙○○是與被告共同販賣毒品或被告係販賣毒品與乙○○，對
      證人乙○○而言並無差異，僅需供出被告因而查獲即可減刑
      ，被告究為共犯或正犯則非重要之事，是證人乙○○當無誣
      陷被告或為不實陳述之動機可言，應認其證稱與被告共同
      販賣毒品部分證述實屬可信，堪認被告有與乙○○共同販賣
      毒品，而由被告負責向上游取得毒品交付乙○○，再由乙○○
      另行販賣。
（二）另被告與乙○○間IG訊息對話紀錄略以：
　　　「（乙○○）我有跟我爸說一定要借我，剛剛還在講。我媽
      明天出院應該就可以了，拖到你真的很抱歉，但我一定會
      處理。
　　　（109年5月30日）
　　　（被告）今天呢
　　　（乙○○）剛講完，我爸說明天下午會拿現金，你看能不能
      請一個人來拿。
　　　（被告）你用匯的嘛。
　　　（乙○○）明天同個電話。明天他們會打給你，你再跟他們
      說匯款，明天才能處理。
　　　（109年6月1日）
　　　（被告）好了嗎，拖很久了，人家在催。
　　　（乙○○）快好了，我跟我岳母借。今天一定會給你。（中
      略）
　　　（被告）今天，最後一天，拖也拖很久了，我給你方便很
      多天了吧。」此有對話紀錄截圖在卷可參（見偵卷第111
      至122頁），是由上開對話紀錄內容僅能認定被告於案發
      後有多次向乙○○催討交付毒品之價金，然此究竟為被告與
      其共同販賣毒品所能分得之款項，或係販賣毒品與乙○○可
      取得之價金，則均無法排除此等可能性，況前開證人乙○○
      之證述實有瑕疵，已如前述，當無法加以補強，是無從據
      此推斷被告是販賣毒品予乙○○，亦無法作為不利於被告之
      認定。
（三）綜上，堪認被告應係與乙○○共同販賣毒品，而無從認為被
      告販賣毒品與乙○○，公訴意旨認被告販賣毒品之對象為乙
      ○○云云，尚有誤會。
（四）而共犯乙○○部分對於本件販賣第三級毒品犯行有營利之意
      圖並不爭執，此有上開另案判決書在卷可佐，且被告於本
      院審理時對於犯罪事實並不爭執，而為認罪之表示，足認
      被告主觀上應有營利意圖甚明。本案事證明確，被告犯行
      堪以認定，應依法論科。
二、論罪科刑：
（一）按行為後法律有變更者，適用行為時之法律，但行為後之
      法律有利於行為人者，適用最有利於行為人之法律，刑法
      第2條第1項定有明文。查被告行為後，毒品危害防制條例
      第4條第3項、第17條第2項業於109年1月15日修正公布，
      並於同年7月15日起生效施行，茲就新舊法比較敘述如下
      ：
    1.修正前毒品危害防制條例第4條第3項規定為：「製造、運
      輸、販賣第三級毒品者，處7年以上有期徒刑，得併科700
      萬元以下罰金」，修正後則規定：「製造、運輸、販賣第
      三級毒品者，處7年以上有期徒刑，得併科1,000萬元以下
      罰金」，經比較新舊法，修正後毒品危害防制條例第4條
      第3項所規定刑度較修正前規定為高，顯未有利於被告。
    2.修正前毒品危害防制條例第17條第2項規定為：「犯第4條
      至第8條之罪於偵查及審判中均自白者，減輕其刑」，修
      正後規定則為：「犯第4條至第8條之罪於偵查及歷次審判
      中均自白者，減輕其刑」，經比較新舊法，修正後毒品危
      害防制條例第17條第2項規定須於「偵查及歷次審判中均
      自白」，顯較修正前規定嚴格，並未有利於被告。
    3.據上，經綜合全部罪刑之結果而為比較，新法規定並未有
      利於被告，依刑法第2條第1項前段應一體適用被告行為時
      即修正前毒品危害防制條例第4條第3項、第17條第2項規
      定。
（二）按刑事偵查技術上所謂之「釣魚偵查」，係指對於原已犯
      罪或具有犯罪故意之人，以設計引誘之方式，使其暴露犯
      罪事證，而加以逮捕或偵辦而言，此純屬偵查犯罪技巧之
      範疇，並未違反憲法對於基本人權之保障，且於公共利益
      之維護有其必要性存在，故依「釣魚」方式所蒐集之證據
      資料，原則上非無證據能力。又於此情形，因毒品購買者
      為辦案佯稱購買，而將販賣者誘出以求人贓俱獲，因其無
      實際買受之真意，且在警察監視之下伺機逮捕，事實上亦
      不能真正完成買賣，則該次行為，僅能論以販賣未遂（最
      高法院100年度台上字第4498號判決意旨參照）。本件警
      員因網路巡查，發現販賣毒品訊息，因而與乙○○聯繫毒品
      交易，實際上欠缺購買毒品之真意，而乙○○既有販賣真意
      而販入毒品，並依約攜帶毒品前往交付，已實際著手實施
      販毒之行為，僅因警方伺機逮捕而未能完成買賣毒品之交
      易行為，故被告之行為應論以共同販賣未遂。
（三）核被告所為，係犯修正前毒品危害防制條例第4條第6項、
      第3項之販賣第三級毒品未遂罪。公訴意旨認應構成販賣
      第三級毒品既遂云云，容有誤會，惟既、未遂僅為犯罪態
      樣之不同，無須變更起訴法條，附此說明。被告與「陳顥
      云」、乙○○及張雯瑄間就本案販賣第三級毒品未遂罪間，
      有犯意聯絡及行為分擔，為共同正犯。
（四）刑之減輕事由：
    1.被告就本案販賣毒品行為，共犯乙○○已與佯裝買家之警方
      達成毒品交易之合意，僅因警方欠缺買受毒品之真意，並
      伺機逮捕而未完成交易，為未遂犯，應依刑法第25條第2
      項規定減輕其刑。
　　2.按犯毒品危害防制條例第4條至第8條之罪，於偵查及審判
      中均自白者，減輕其刑，修正前毒品危害防制條例第17條
      第2項定有明文；而修正前毒品危害防制條例第17條第2項
      之規定，係為鼓勵是類犯罪行為人自白、悔過，並期訴訟
      經濟、節約司法資源而設，故此所謂「自白」，係指對自
      己之犯罪事實全部或主要部分為肯定供述之意（最高法院
      103年度台上字第3091號判決要旨參照）。被告於偵查中
      就當日有由丁浩益搭載前往上開地點，並交付毒品與乙○○
      ，然並未收取價金，嗣後乙○○有將款項匯款至被告所提供
      之帳戶內之事實均供述明確（見偵卷第175至181頁），該
      次訊問時檢察官並未訊明被告是否就販賣第三級毒品罪坦
      承犯行，尚有疏漏之處，致使被告無從就是否自白為明確
      之表示，參照上開說明，被告於偵查中業已就販賣毒品之
      構成要件行為均為肯定之供述，又於本院審理時自白犯行
      ，應依修正前毒品危害防制條例第17條第2項規定減輕其
      刑，並與上開減輕部分遞減之。
（五）爰以行為人之責任為基礎，審酌被告明知含有上開第三級
      毒品成分之咖啡包及愷他命戕害身心，竟為牟求私利，無
      視法令之厲禁，而為本案販賣毒品犯行，其所為助長毒品
      散布，戕害國民身心健康，對社會所生危害程度非輕，自
      應予非難。參以被告負責向上游調貨取得毒品之行為分擔
      ，本次所欲販賣之第三級毒品數量、金額及犯後已於偵查
      中及本院審理時坦承犯行，兼衡被告自述國中畢業智識程
      度，離婚有一名未成年子女需扶養，前於工地上班，月薪
      3萬多元，經濟狀況勉持等一切情狀，量處如主文所示之
      刑。
（六）至被告及辯護人雖主張應給予緩刑之宣告云云，然查被告
　　　本件販賣第三級毒品未遂犯行，所涉犯之罪實屬重罪，且
      對社會治安已造成相當之影響，況其另涉及殺人未遂案件
      ，經檢察官提起公訴在案，此有臺灣高等法院被告前案紀
      錄表在卷可參，且被告因該案而遭另案羈押中，實難認為
      本件所宣告之刑以暫不執行為適當，當無從宣告緩刑，被
      告及辯護人主張尚無可採。　　　
三、沒收：扣案之蘋果廠牌行動電話1支（含門號0000000000號S
    IM卡1張），為被告所有供本件販賣第三級毒品未遂所用之
    物，業據被告供述明確（見本院卷第225頁），應依毒品危
    害防制條例第19條第1項規定宣告沒收。被告本案販賣毒品
    犯行，因共犯乙○○係遭警方釣魚查獲，並未實際交易成功，
    尚無犯罪所得可言，當無須宣告沒收。至其餘扣案物品並非
    於本案中扣案，業經本院另案中宣告沒收，亦無須於本案中
    宣告沒收，附此說明。
據上論斷，應依刑事訴訟法第299條第1項前段（依刑事判決精簡
原則，僅記載程序法條文），判決如主文。
本案經檢察官甲○○提起公訴，檢察官王佑瑜到庭執行職務。
中　　華　　民　　國　　111 　年　　4 　　月　　28　　日
                  刑事第十九庭 審判長  法 官 許博然

                                       法 官 洪韻婷

                                       法 官 王國耀
上列正本證明與原本無異。
如不服本判決，應於送達後20日內敘明上訴理由，向本院提出上
訴狀，上訴於本院第二審合議庭 (應附繕本) 。其未敘述上訴理
由者，應於上訴期間屆滿後20日內向本院補提理由書「切勿逕送
上級法院」。
                                       書記官  周品緁
中　　華　　民　　國　　111 　年　　5 　　月　　12　　日
附錄本案論罪科刑法條：
修正前毒品危害防制條例第4條
製造、運輸、販賣第一級毒品者，處死刑或無期徒刑；處無期徒
刑者，得併科新臺幣 2 千萬元以下罰金。
製造、運輸、販賣第二級毒品者，處無期徒刑或 7 年以上有期
徒刑，得併科新臺幣 1 千萬元以下罰金。
製造、運輸、販賣第三級毒品者，處 7 年以上有期徒刑，得併
科新臺幣 7 百萬元以下罰金。
製造、運輸、販賣第四級毒品者，處 5 年以上 12 年以下有期
徒刑，得併科新臺幣 3 百萬元以下罰金。
製造、運輸、販賣專供製造或施用毒品之器具者，處 1 年以上
7 年以下有期徒刑，得併科新臺幣 1 百萬元以下罰金。
前五項之未遂犯罰之。